臺灣新北地方法院民事判決
110年度訴字第2700號
原      告  林秋松  
被      告  林明道  
訴訟代理人  丘台名  
上列當事人間請求排除侵害事件，經本院於民國111年5月11日言
詞辯論終結，判決如下：
    主      文
一、被告應將新北市○○區○○路000巷0號5樓房屋頂樓平台上如附
    圖編號A所示之房屋（面積：93.56平方公尺）、編號B所示
    之屋前鐵架（面積：2.10平方公尺）拆除並將該頂樓平台恢
    復原狀，返還原告及全體共有人。
二、本判決第一項之履行期間為10個月。 
三、訴訟費用由被告負擔。
    事實及理由
壹、程序方面：
    按訴狀送達後，原告不得將原訴變更或追加他訴，但請求之
    基礎事實同一者、擴張或減縮應受判決事項之聲明者，不在
    此限，民事訴訟法第255條第1 項但書第2、3 款定有明文。
    經查，本件原告原起訴時訴之聲明：「被告應拆除頂樓增建
    ，還給住戶（全體）共有之平台。」（詳見本院110年度重
    簡字第1600號卷第9頁），嗣於本院民國110年12月23日審理
    時以言詞變更訴之聲明為：「被告應將新北市○○區○○路000
    巷0號5樓（下稱系爭5樓房屋）頂樓平台（下稱系爭頂樓平
    台）增建物（占用之位置及面積，待測量）拆除並將頂樓平
    台返還原告及其他全體共有人。」（見本院卷第68頁），及
    於111年4月13日審理時以言詞變更訴之聲明為：「被告應將
    系爭5樓房屋系爭頂樓平台增建物如本院卷第115頁土地複丈
    成果圖（即本判決附圖，下稱附圖）編號A所示之房屋（面
    積：93.56平方公尺）、編號B所示之屋前鐵架（面積：2.10
    平方公尺，下合稱系爭增建物）拆除並將系爭頂樓平台恢復
    原狀，返還原告及全體共有人。」（見本院卷第139頁），
    經核原告所為上開訴之變更，揆諸上開法律規定，應予准許
    。
貳、實體方面：
一、原告方面：原告為新北市○○區○○路000巷0號1樓（下稱系爭1
    樓房屋）所有權人、被告為系爭5樓房屋之所有權人。被告
    為自己不法利益且未經原告及全體住戶之同意，在屬於全體
    住戶共有之系爭頂樓平台上搭建系爭增建物，被告無權占有
    全體住戶共有之系爭頂樓平台，依法請求被告應將系爭增建
    物拆除並恢復原狀，將系爭頂樓平台返還原告及全體共有人
    等語。
二、被告方面：被告搭建系爭增建物時，有經同址8號1至4樓住
    戶同意並通道以便查看水錶及逃生，當時是口頭約定，且此
    一空間不具私人私有造成全體住戶安全逃生空間權益之侵害
    ，自未侵害共有住戶權益。併聲明：駁回原告之訴及如受不
    利判決請延緩1年執行等語。
三、本院得心證之理由：
㈠、原告主張其為系爭1樓房屋所有權人、被告為系爭5樓房屋所
    有權人，且被告在系爭頂樓平台搭建系爭增建物如附圖編號
    A、B所示等情，並提出建物登記謄本（見本院110年度重簡
    字第160號卷第45、47頁）為證，且為被告所不爭執，並經
    本院現場履勘結果：新北市○○區○○路000巷0號及10號共有樓
    梯至5樓頂樓，有一鐵門開啟未上鎖，進入頂樓平台有一磚
    造屋（即附圖編號A），有鋁門上鎖，屋內為佛堂並有簡易
    廚房、化妝室及儲藏室，屋前地面有鋪設磁磚，上方有遮雨
    棚架且女兒牆也有鋪設磁磚及設置一洗手台，屋頂平台另有
    通道可至屋突、水塔並無阻隔，共用樓梯至頂樓，左右兩側
    分別至8、10號頂樓，並分別有鐵門開啟且可見10號樓頂樓
    亦有搭建磚造屋，8號另一側6號頂樓亦有搭建磚造屋且與8
    號有磚牆及鐵架相隔，並由地政人員依原告所述即磚造屋占
    用位置及面積（即附圖編號A）並以屋前滴水線為界、屋後
    至磚牆位置，且屋前女兒牆上有搭建白鐵架，上方有盆栽，
    該鐵架占用位置及面積（即附圖編號B）併予測量等情，此
    有本院勘驗筆錄暨現場照片、新北市三重地政事務所111年2
    月10日新北重測字第1116152063號函覆暨附圖（見本院卷第
    87至105、113至115頁）可證，是原告上開主張，堪信為真
    實。
㈡、按所有人對於無權占有或侵奪其所有物者，得請求返還之。
    對於妨害其所有權者，得請求除去之；各共有人對於第三人
    ，得就共有物之全部為本於所有權之請求。但回復共有物之
    請求，僅得為共有人全體之利益為之。民法第767條第1項前
    段、中段、第821條定有明文。又按當事人主張有利於己之
    事實者，就其事實有舉證之責任。民事訴訟法第277條前段
    亦定有明文。是以無權占有為原因，請求返還土地者，土地
    所有權人對其土地被無權占有之事實無舉證責任，占有人自
    應就其取得占有係有正當權源之事實證明之（最高法院72年
    度台上字第1552號、85年度台上字第1120號、88年度台上字
    第1164號判決意旨參照）。而大樓屋頂平台，乃所以維護建
    築之安全與外觀，性質上不許分割而獨立為區分所有之客體
    ，應由全體住戶共同使用，自係大樓之共同部分，依民法第
    799條規定，應推定為大樓各區分所有人之共有。承上所述
    ，系爭頂樓平台為8號及10號5層樓房屋共有共用部分，而被
    告固辯稱伊在系爭頂樓平台搭建系爭增建物時已經該住戶全
    體同意云云，卻迄今並未舉證以實其說，自難採認屬實，是
    被告屬無權占有系爭頂樓平台無訛。再者，頂樓平台之用途
    ，一般作為火災之避難場、電梯之機械室、屋頂之出入口、
    避雷針、共同天線、火災時之通路，如住戶於屋頂平台加蓋
    建物，影響全建築物之景觀及住戶之安全，已違反屋頂平台
    之通常設置目的及通常使用方法，則被告辯稱系爭增建物並
    未侵害住戶共有人權益云云，委無足採。因此，原告依上開
    規定，請求被告應將系爭增建物拆除並將系爭頂樓平台恢復
    原狀，且將系爭頂樓平台返還原告及其他全體共有人等語，
    即屬有據。
㈢、另按判決所命之給付，其性質非長期間不能履行，或斟酌被
    告之境況，兼顧原告之利益，法院得於判決內定相當之履行
    期間或命分期給付。民事訴訟法第396條第1項前段定有明文
    。又被告抗辯：為了整棟建築物安全，且拆除工期冗長並須
    注意其他住戶樓板結構或外牆磁磚掉落之危險，及施作防護
    之鷹架、安全網等，請法院准許立據給原告將1樓騎樓外走
    道空間讓被告搭建安全圍籬（不受干擾、阻擾而延長工期）
    用之封條，使用時限為1年（能盡早完成就會於1年內撤除）
    ，並請法院給予核備裝修許可證工程提請申請用之官方函文
    等語。本院審酌系爭增建物為磚造屋（即附圖編號A）並供
    作佛堂使用且有簡易廚房、化妝室及儲藏室，屋前地面有鋪
    設磁磚，上方有遮雨棚架且女兒牆也有鋪設磁磚及設置一洗
    手台等情，已如前述，是拆除及恢復原狀之範圍較大並需由
    專門技術人員以相當之時日進行規劃、施工，以策將來拆除
    之結構安全，顯非一蹴可幾，本院斟酌兩造情況及利益等，
    認宜予被告10個月之履行期間，俾資兼顧。至於被告請求本
    院發予圍籬封條及裝修許可證申請用之官方文件云云，於法
    無據，礙難准許。
四、綜上所述，原告主張被告在系爭頂樓平台搭建系爭增建物係
    屬無權占有，其依法請求被告拆除系爭增建物且回復原狀，
    並將占用系爭頂樓平台部分返還原告及全體共有人等語，為
    有理由，應予准許，並定履行期間10個月。
五、本件事證已臻明確，至於兩造其餘之攻擊或防禦方法及所提
    出之證據，經本院斟酌後，認為均不足以影響本判決之結果
    ，自無一一詳予論駁之必要，併此敘明。
六、本件訴訟費用負擔之依據：民事訴訟法第78條。
中　　華　　民　　國　　111 　年　　5 　　月　　25　　日
                  民事第三庭    法　官　饒金鳳
以上正本係照原本作成
如對本判決上訴，須於判決送達後20日內向本院提出上訴狀。如
委任律師提起上訴者，應一併繳納上訴審裁判費。
中　　華　　民　　國　　111 　年　　5 　　月　　25　　日
                                書記官  廖美紅